【裁判字號】    95,上更(二),82
【裁判日期】    951026
【裁判案由】    違反麻醉藥品管理條例
【裁判全文】
臺灣高等法院高雄分院刑事判決      95年度上更(二)字第82號
    上  訴  人  乙○○
    即  被  告
    選任辯護人  陳聰敏律師
上列上訴人因違反麻醉藥品管理條例案件，不服臺灣高雄地方法
院87年度訴字第516 號中華民國88年2 月3 日第一審判決（起訴
案號：臺灣高雄地方法院檢察署86年度偵字第29755 號、87年度
偵字第1364號、移送併辦案號：臺灣高雄地方法院檢察署87年度
偵字第5457號），提起上訴，經判決後，由最高法院第二次發回
更審，本院判決如下：
      主  文
原判決關於乙○○部分撤銷。
乙○○共同連續非法販賣化學合成麻醉藥品，累犯，處有期徒刑
拾貳年。
甲基安非他命壹佰肆拾參點柒柒公斤沒收。
      事      實
一、乙○○曾有走私及妨害自由等前科，其所犯妨害自由罪，經
    臺灣高等法院臺南分院判處有期徒刑6 月，於83年6 月21日
    執行完畢，猶不知悔改。於86年12月初，乙○○與丁○○（
    已判刑確定）、蔡盡忠（現由檢察官通緝中）及綽號「麥克
    」之李姓香港成年男子等4 人，在中國大陸堔圳會見時，得
    知蔡盡忠將獨自私運化學合成麻醉藥品甲基安非他命返台，
    經由「麥克」將之起岸，乃共同意圖營利，基於販賣甲基安
    非他命之概括犯意聯絡，協議起岸後，由丁○○負責販售聯
    絡事宜，即由其通知「麥克」至乙○○所提供之車輛停車地
    點裝妥甲基安非他命於該車後，再由丁○○指示通知乙○○
    取回該車輛，由乙○○負責藏放，丁○○需貨時，亦可向乙○○調取。同時蔡盡忠又在深圳另行安排丁○○與張永祥（
    通緝中）見面，並當面告知張永祥，如需甲基安非他命可向
    丁○○購買。嗣於86年12月16日，乙○○依前揭指示，乃通
    知具有共同概括犯意之許忠星（已判刑確定）租用車牌號碼
    F6-5613 號小客車，至高雄縣鳳山市○○路大統大賣場取得
    1 批甲基安非他命（約100 公斤），其中除由乙○○、許忠
    星2 人依蔡盡忠之聯絡而將20公斤甲基安非他命轉售綽號「
    咖啡仔」之男子；另丁○○以新臺幣（下同）540 萬元將12
    公斤甲基安非他命售予張永祥外（丁○○將其中500 萬元交
    付與麥克，因此獲利40萬元），所餘甲基安非他命（約60餘
    公斤）則由乙○○、許忠星裝為71包茶葉袋狀後，將之寄放
    在不知情之友人尤月霞在高雄市○○路158 之2 號3 樓之住
    處。復於86年12月21日，丁○○再依前述方式將另批甲基安
    非他命（約80公斤）轉交乙○○，同時又接獲張永祥電話通
    知欲購買10公斤甲基安非他命，丁○○乃駕張永祥所提供之
    車牌號碼XR-2778 號小客車至高雄市○○路、中山路口之中
    山公園將上情當面告知乙○○，並協議以每公斤38萬元購買
    10公斤甲基安非他命（丁○○擬購入後以每公斤40萬元出售
    與張永祥）。同日下午6 時許，乙○○夥同許忠星駕駛車牌
    號碼YG-8889 號金馬型小客車，依丁○○之通知抵達高雄市
    ○○路大樂倉儲量販店2 樓停車場，然丁○○因張永祥前述
    提供之車牌號碼ER-2778 號小客車爆胎，乃透過不知情友人
    曾鴻明向郭許瑞蘭借得車牌號碼P2-7818 號小客車1 輛駕駛
    至前述停車場，於乙○○指揮許忠星至車牌號碼F6-5613 號
    小客車中取出10公斤甲基安非他命，正將之裝入該車牌號碼
    P2-7818 號小客車後行李箱時，為埋伏之調查人員當場查獲
    ，並扣押已分裝成45包（淨重共79.18 公斤）之甲基安非他
    命成品。翌（22）日，尤月霞由媒體報導中發現乙○○涉嫌
    販售安非他命被捕後，乃向高雄市政府警察局鼓山分局檢舉
    前述乙○○、許忠星曾寄放於其屋有大批茶葉袋，經該分局
    在尤月霞上開住處查獲有上述71包之甲基安非他命（重約64
    .59公斤）。
二、乙○○復承前述意圖營利非法販賣化學合成麻醉藥品安非他
    命之概括犯意，自86年7 月間某日起至同年12月9 日止，連
    續多次在高雄地區之不特定地點，推由具有共同犯意聯絡之
    甲○○（已判刑確定）介紹丙○○（另由臺灣臺中地方法院
    判刑確定在案）向乙○○購買化學合成麻醉藥品安非他命，
    其非法販賣之交易方式為：丙○○抵達高雄後，由甲○○聯
    絡乙○○，乙○○或其僱用綽號「阿弟仔」之成年男子，即
    前往丙○○所下塌之飯店，觀看丙○○所攜帶欲交易之金錢
    是否足夠，若無其他狀況，且金額正確，乙○○或「阿弟仔
    」即將錢帶走，再通知甲○○及丙○○前往指定地點，如數
    交付安非他命後，由丙○○帶回台中販賣。其間丙○○從台
    中市南下高雄分別於同年7 月間某日交易1 公斤，8 月間交
    易2 公斤，由丙○○以每公斤60萬元買受；同年11月間某日
    ，丙○○與陳錫勳（已經臺灣臺中地方法院判刑確定在案）
    、賴耀宗及綽號「阿海」之成年男子合資160 萬元，透過甲○○向乙○○非法販入化學合成麻醉藥品安非他命2 公斤後
    ，由丙○○等人依出資比例分得後供販賣、吸用之用（丙○○出資97萬元，其中77萬為現金，另20萬元乃以匯款方式於
    86年11月13日存入甲○○於中華商業銀行屏東分行00000000
    00-0-00 帳戶）；同年12月9 日，丙○○又與綽號「阿清」
    之不詳姓名成年男子，仍以前開交易方式，在高雄市區某地
    ，以75萬元之代價，向乙○○購得安非他命1 公斤。甲○○
    則自每次交易中，自乙○○處獲取1 萬元至5 萬元不等之差
    價。嗣經警於86年12月10日22時30分許，在台中市○○○路
    118 號4 樓之4 ，查獲丙○○後，循線查獲甲○○及乙○○
    。
三、案經法務部調查局高雄市調查處及高雄市政府警察局鼓山分
    局移送臺灣高雄地方法院檢察署檢察官偵查起訴及移送併辦
    。
    理  由
甲、程序部分：
一、證人尤月霞、曾鴻明、郭許瑞蘭、賴耀宗、陳錫勳、賴敏源
    於警訊、高雄市調查處及偵查中之供述，係屬被告以外之人
    於審判外之陳述，然被告於本院審理時均同意作為本案證據
    使用，並捨棄詰問權，本院審酌其等上開陳述作成時，並無
    不法取供之情形，認為適當，依刑事訴訟法第159 條之5 第
    1 項規定，自有證據能力，均得為證據。
二、共犯許忠星部分，被告於本院審理中表示捨棄詰問權，並同
    意其於高雄市調查處、偵查中、原審及本院前審之供述，作
    為本案證據使用，本院審酌其於上開陳述作成時，並無不法
    取供之情形，認為適當，依刑事訴訟法第159 條之5 第1 項
    規定，自有證據能力，得為證據。
三、證人丙○○於警訊及偵查中已供述其透過甲○○向被告購買
    前述之甲基安非他命，而於本院審理時則改稱：警訊時毒癮
    發作，人很難過，不知所說是什麼等情。其前後所述不符。
    惟查證丙○○係於86年11月11日被警查獲，第1 次警訊時，
    尚未供出透過甲○○向被告購買甲基安非他命，直至87年元
    月6 日第2 次警訊時，始供出上情，有上開2 次警訊筆錄附
    於臺灣台中地方法院檢察署86年度偵字第25601 號卷第13至
    15、38至42頁可稽。證人丙○○第2 次警訊筆錄距案發後第
    1 次警訊筆錄時間相距1 個月又25日，其當時又係羈押中，
    如何可能再有毒癮發作，足證其於本院審理時之供述不實，
    而其警訊及偵查中之陳述，具有較可信之特別情況。且為證
    明犯罪事實存否所必要，依刑事訴訟法第159 條之2 規定，
    自有證據能力，得為證據。
四、證人甲○○於警訊時供述，由伊聯絡被告販賣甲基安非他命
    予丙○○等情，而於原審及本院審理時則改稱：我沒有聯絡
    被告販賣甲基安非他命予丙○○，是警方製作完筆錄，硬要
    我簽名的等語，其前後供述不符。惟查證人甲○○於偵查中
    供述伊警詢筆錄實在，並無刑求等語。又證人甲○○因本案
    經本院88年度上訴字第1238號，最高法院89度台上字第711
    號判處罪刑確定在案，在上開案件審理時並未抗辯警詢筆錄
    非出於自由意思，反辯稱其為警方線民，依警方指示介入乙○○與丙○○買賣，有上開判決書可稽，足見證人甲○○先
    前於警訊之陳述具有較可信之特別情況，且為證明犯罪事實
    存否所必要，依刑事訴訟法第159 條之2 規定，自有證據能
    力，得為證據。
乙、實體部分：
一、訊據上訴人即被告乙○○矢口否認有前述非法販賣甲基安非
    他命之犯行，辯稱：前述第1 項事實部分，其僅代為寄藏而
    已，並未參與販賣；而第2 項事實部分，根本與其無關，其
    從未販賣安非他命予丙○○等人云云；經查：
（一）前述第1 項事實部分，業據被告乙○○及共犯丁○○、許
      忠星於高雄市調查處訊問時及檢察官偵查中自白不諱，被
      告乙○○復於原審審理中供承確實經由丁○○聯絡而取得
      蔡盡忠、「麥克」轉來甲基之安非他命，並將其中20公斤
      甲基安非他命交付與「咖啡仔」，其餘則藏放於證人尤月
      霞之住處等語（見原審87年6 月23日審判筆錄）。證人即
      共犯丁○○於本院審理時復結證確有與被告參與前述第1
      項犯罪事實無訛，核與證人即警員戴吉平於原審結證在尤
      月霞住處查獲甲基安非他命情節，證人尤月霞於高雄市調
      查處及偵查中證述被告乙○○寄放物品情節、證人曾鴻明
      、郭許瑞蘭分別於高雄市調查處證述出借P2-7818 號小客
      車經過等情，證人即調查員黃慶霖於原審結證於大樂倉儲
      量販店查獲被告及丁○○、許忠星3 人之經過相符。此外
      ，復有前後2 次查扣之甲基安非他命143.77公斤在案足稽
      。而前揭扣押之結晶物，亦經法務部調查局驗出含有甲基
      安非他命陽性反應，此有該局87年1 月5 日（87）00000
      0000號檢驗通知書1 份在卷可憑。足見被告所辯上情，無
      非卸責之詞，不足採信。本件事證明確，被告此部分犯行
      ，堪以認定。
（二）前述第2 項事實部分，業經證人甲○○於警訊時證稱：「
      （你與乙○○及丙○○等人每次交易安非他命模式為何？
      ）都是丙○○到高雄選定飯店或汽車旅館先住宿然後聯絡
      我，我在聯絡大盤乙○○他本人或其身邊阿弟仔過來飯店
      看前，如果沒有狀況金額正確，乙○○即會將錢帶走，然
      後再打電話進來約我及丙○○到某個指定地點，再將毒品
      交給丙○○本人攜回台中，交易就算完成」、「我每次聯
      絡丙○○向乙○○拿1 公斤毒品可賺取差價1 萬至5 萬元
      」等語（見影印警卷第83頁）；證人丙○○亦於警訊時證
      稱：「（你如何販賣安非他命？）我都是南下高雄透過甲○○（綽號阿科）向走私大盤乙○○（綽號阿凸）購得每
      次數量1 至2 公斤，再攜回台中以每公斤分裝成26兩，每
      包1 兩轉賣小盤毒販轉賣出去」、「我南下高雄購買安非
      他命，分別是在86年7 月間交易1 公斤，8 月份交易2 公
      斤，每公斤由我獨自出資新台幣60萬元，9 月份10月份因
      安非他命嚴重缺貨價格高漲，所以我在觀望均未交易，到
      11月份我在與彰化友人陳錫勳、台中友人賴耀宗及陳錫勳
      友人賴阿海共同出資160 萬元，至高雄購得兩公斤，12月
      9 日我則又在友人量會（綽號小丹）陪同下與新竹毒販阿
      清各出37.5萬共75萬，至高雄向乙○○購得1 公斤安非他
      命，2 人再對分」、「（你可記得11月份你南下高雄購買
      兩公斤安非他命的出資及安非他命數量情形？）那一次我
      與陳錫勳、賴耀宗、阿海4 人，在86年11月10日南下高雄
      共出資160 萬元買回2 公斤安非他命，我個人出資97萬（
      其中77萬現金，另20萬是在86年11月13日以電匯方式存入
      甲○○位於中華商業銀行屏東分行戶頭帳號000000000000
      00）分得1 公斤又3 兩半，賴耀宗出資23萬元分得7 兩半
      ，陳錫勳及阿海2 人出資40萬元分得半公斤，另外還有剩
      下一些由甲○○分得」等語（見影印警卷第39頁），一致
      證述被告乙○○確有販賣安非他命，甚為詳盡，而證人甲○○、丙○○於當日接受檢察官訊問時供稱前開警訊實在
      並無被刑求等情在卷（見同上警卷第46頁反面、第47頁正
      面）；復與證人賴敏源於警訊時所證稱：「（有無向丙○○買過安非他命？）他曾約我陪他到高雄找1 位叫阿科的
      買安非他命2 次，第1 次沒接洽好，第2 次、買約1 、2
      公斤，時間是在今年（指86年）6 、7 月間」等語（見同
      上警卷第76頁反面、第77頁正面）；證人陳錫勳於警訊時
      所證稱：「另外1 次是在86年與友人丙○○、賴耀宗、綽
      號阿海4 人南下高雄向他（指甲○○）購得兩公斤，我出
      資8 萬5,000 元分得2 兩」等語（見同上卷第133 頁正面
      ）；證人賴耀宗於警訊時所證稱：「是在86年11月10日由
      我及陳錫勳、丙○○、綽號阿海男子4 人南下高雄，共出
      160 萬元，透過甲○○向阿凸（警方查證係走私大盤乙○○），當初丙○○出資97萬，分得1 公斤又3 兩半，我出
      資33萬元分得7 兩半，陳錫勳、阿海合夥出資40萬元分得
      約半公斤」等語（見同上警卷第140 頁正面），所證述透
      過甲○○向被告購買甲基安非他命之情節，均相符合。而
      丙○○於86年12月10日為警查獲時，扣得丙○○匯款20萬
      元予被告之匯款憑條1 張，亦有搜索扣押筆錄影本附卷足
      憑，甲○○之帳戶內確有存入該20萬元之入帳，並有被告
      於中華商業銀行所開立帳號為000-00-000000-0-00號之86
      年11月13日交易明細影本1 張附卷可稽，被告乙○○與丙○○等3 人並無仇隙，且分居中、南部，實無蓄意誣陷被
      告之必要，又丙○○、陳錫勳、甲○○確均因販賣甲基安
      非他命，分別經台灣臺中地方法院87年度訴字第467 號、
      538 號及原審法院88年度訴緝字第100 號、本院88年上訴
      字第1238號、最高法院89年台上字第711 號判決在案，有
      判決書附卷足參，足見被告乙○○確有此部分之非法販賣
      甲基安非他命行為。又由甲○○供稱每次聯絡丙○○向乙○○拿1 公斤毒品可賺取差價1 萬至5 萬元等語，足見被
      告乙○○亦有營利之意圖，至證人賴敏源、賴耀宗於本院
      前審審理時雖證稱不認識亦未見過被告乙○○云云，惟查
      由上述證人賴敏源、賴耀宗與丙○○到高雄向被告乙○○
      購買甲基安非他命之過程，均係由丙○○出面與被告乙○○接洽，證人賴敏源、賴耀宗並未在場，其2 人所證不認
      識亦未見過被  告乙○○，亦屬常情，自難以此為被告有
      利之認定。至於證人丙○○於本院審理時雖證述：我警訊
      時因毒癮發作，人很難過，不知道自己在說什麼云云。惟
      查證人丙○○於86年11月11日第1 次警訊時並未供述透過
      甲○○向被告購買甲基安非他命。而係於87年元月6 日第
      2 次警訊筆錄始供出向被告購買甲基安非他命上情，已如
      前述，丙○○在羈押1 月又25日之後，豈可能再毒癮發作
      ，不知所云。足見其於本院審理中之證述，無非迴護被告
      之詞，自難採為有利於被告之認定。另證人甲○○於本院
      審理時雖證述，我沒有聯絡被告乙○○販賣甲基安非他命
      予丙○○，是警方製作完筆錄，硬要我簽名的云云。惟查
      證人甲○○於偵查中已供述：伊警訊筆錄實在，並無被刑
      求等情，已如前述。且丙○○確係透過甲○○之聯絡向乙○○購買甲基安非他命等情，已據證人丙○○於警訊及偵
      查中證述明確，復據證人賴耀宗於警訊證實無訛。足見證
      人甲○○於本院審理中之上開證述，顯係迴護被告之詞，
      亦難採為有利於被告之認定。綜上所述，足見被告所辯上
      情，無非卸責之詞，不足採信。
      本件事證明確，被告此部分犯行堪以認定。
二、查甲基安非他命屬中樞神經興奮劑，具有輕微之成癮性，服
    用後會產生依賴性、耐藥性，並引起不安、頭昏、顫抖、亢
    進性反應、失眠、焦慮、譫妄、慢性中毒、精神障礙、類似
    精神分裂症之錯覺、幻覺、妄想及伴有行動與性格異常等副
    作用，其劑量增大時，甚或會導致死亡；而其慣用者，由於
    精神錯亂，更具有暴力攻擊及反社會行為等傾向，情況極為
    嚴重；尤以戒解不易，其毒害不在煙毒之下，乃經行政院衛
    生署於79年10月9 日以衛署藥字第904142號公告列入麻醉藥
    品管理條例第2 條第4 款所定「化學合成麻醉藥品」管理，
    79年10月11日生效，並禁止非法持有、吸用、販賣等。核被
    告乙○○前述所為，係犯麻醉藥品管理條例第13條之1 第2
    項第1 款之非法販賣化學合成麻醉藥品罪，被告就前述第1
    項犯行，與丁○○、許忠星、張盡忠，綽號「麥克」之李姓
    香港成年男子間，就前述第2 項犯行，與甲○○及綽「阿弟
    」之不詳姓名成年男子間，均有犯意之聯絡及行為之分擔，
    皆係共同正犯。又甲基安非他命業經毒品危害防制條例第2
    條第2 項第1 款列為第二級毒品，不得販賣、轉讓，且該毒
    品危害防制條例已於87年5 月20日，經總統公布，於同年5
    月22日生效，本案裁判時，毒品危害防制條例業經公布施行
    ，然因本件被告所涉販賣毒品甲基安非他命犯行，行為時係
    在毒品危害防制條例公布施行前，依舊法即麻醉藥品管理條
    例第13條之1 第2 項第1 款規定，應處5 年以上有期徒刑，
    得併科5 萬元以下罰金，顯較毒品危害防制條例第4 條第2
    項規定，販賣第二級毒品者，處無期徒刑或7 年以上有期徒
    刑，得併科新臺幣700 萬元以下罰金為輕，依刑法第2 條第
    1 項但書規定，應適用麻醉藥品管理條例第13條之1 第2 項
    第1 款規定論罪科刑。被告多次非法販賣犯行，時間緊接，
    構成要件相同，顯係基於概括之犯意為之，應依連續犯之規
    定論以一罪，並加重其刑。其先後多次非法持有甲基安非他
    命，亦係基於概括之犯意，本應以連續持有論，惟其持有後
    進而販賣，其持有之低度行為應被販賣高度行為所吸收，不
    另論罪。又前述第2 項犯罪事實雖未經公訴人起訴，惟與已
    起訴之第一項犯罪事實，有連續犯關係，為裁判上一罪，本
    院自得一併審理。再被告於82年間，因妨害自由罪，經臺灣
    高等法院臺南分院判處有期徒刑6 月，於83年6 月21日執行
    完畢，有本院全國前案紀錄表可憑，其於有期徒刑執行完畢
    後5 年以內再犯有期徒刑以上之本案之罪，為累犯，應依法
    遞加重其刑。被告行為後，刑法第56條連續犯之規定，業於
    94年1 月7 日修正公布刪除，並於95年7 月1 日施行，行為
    後新法業已刪除連續犯之規定，此刪除雖非犯罪構成要件之
    變更，但顯已影響行為人刑罰之法律效果，自屬法律有變更
    ，依新法第2 條第1 項規定，比較新、舊法結果，仍應適用
    較有利於被告之行為時法律即舊法論以連續犯（最高法院95
    年第8 次刑事庭會議決議參照）併此明。
三、原審對被告乙○○予以論罪科刑，固非無見。惟查：(一)前述
    第1 項事實部分，被告與丁○○、許忠星、張盡忠、綽號「
    麥克」之李姓香港成年男子間，有犯意聯絡及行為分擔，均
    為共同正犯。而原判決認被告僅與丁○○、許忠星2 人有共
    犯關係，自有未合。(二)前述第2 項事實部分，被告係自86年
    7 月間某日起，至同年12月9 日止，先後透過甲○○販賣甲
    基安非他命4 次予丙○○，而原判決認係販賣5 次甲基安非
    他命予丙○○，亦有未合。被告上訴意旨，否認犯罪，雖無
    足取，但原審此部分判決既有上述可議，仍應由本院將原審
    此部分判決撤銷改判。審酌被告非法販賣甲基安非他命，危
    害國民健康甚鉅，且被查獲數量甚多，犯後否認犯行，態度
    不佳等一切情狀，量處如主文第2 項所示之刑，以資懲儆。
    扣案之甲基安非他命計143.77公斤，係違禁物，應依刑法第
    38條第1項第1款之規定宣告沒收。
據上論斷，應依刑事訴訟法第369 條第1 項前段、第364 條、第
299 條第1 項前段，麻醉藥品管理條例第13條之1 第2 項第1 款
，刑法第2 條第1 項，第11條前段、第28條、第56條（修正前）
、第47條（修正前）、第38條第1項第1款，判決如主文。
本案經檢察官陳宗吟到庭執行職務。
中    華    民    國    95    年    10    月     26   日
                  刑事第三庭    審判長法  官  周賢銳
                                      法  官  黃仁松
                                      法  官  謝宏宗
以上正本證明與原本無異。
如不服本判決應於收受本判決後10日內向本院提出上訴書狀，其
未述上訴理由者，並得於提起上訴後10日內向本院補提理由書
狀（均須按他造當事人之人數附繕本)「 切勿逕送上級法院」。
中    華    民    國    95    年    10    月    27    日
                                書   記   官  熊惠津
附錄本判決論罪科刑法條：
麻醉藥品管理條例第13條之1 第2 項第1 款
違反前條之規定，其屬於第2 條第4 款之麻醉藥品者，依左列規
定處罰。
一、非法輸入、製造、運輸、販賣者，處5 年以上有期徒刑，得
    併科5 萬元以下罰金。
                                                      Ｆ


司法院資訊處製作；財團法人民間司法改革基金會備份。
